臺灣臺北地方法院刑事判決　　　　　　　96年度易字第3074號
公　訴　人　臺灣臺北地方法院檢察署檢察官
被　　　告　丁○○原名黃成校.
　　　　　　丙○○
　　　　　　乙○○
　　　　　　己○○
　　　　　　甲　○
上列被告等因家庭暴力防治法等案件，經檢察官提起公訴（九十
六年度偵字第一五五九一號、第一七七五三號），本院判決如下
：
    主  文
丁○○違反法院依家庭暴力防治法第十四條第一項規定所為禁止
實施家庭暴力行為之民事通常保護令裁定，處有期徒刑陸月，如
易科罰金，以新臺幣壹仟元折算壹日。
丙○○傷害人之身體，處有期徒刑陸月，如易科罰金，以新臺幣
壹仟元折算壹日；又以強暴公然侮辱人，處拘役伍拾日，如易科
罰金，以新臺幣壹仟元折算壹日。
乙○○傷害人之身體，累犯，處有期徒刑陸月，如易科罰金，以
新臺幣壹仟元折算壹日。
己○○傷害人之身體，處有期徒刑陸月，如易科罰金，以新臺幣
壹仟元折算壹日。
甲○以加害生命、身體之事，恐嚇他人致生危害於安全，處拘役
伍拾日，如易科罰金，以新臺幣壹仟元折算壹日。
    事  實
一、乙○○前因妨害婚姻案件，經本院於民國九十五年六月二十
    八日以九十四年度簡上字第一四八號判決判處有期徒刑六月
    ，於九十五年七月二十四日確定，甫於九十六年六月三十日
    執行完畢翌日出監。丁○○與戊○○曾為同居之男女朋友，
    二人間具有家庭暴力防治法第三條第二款所定之家庭成員關
    係，戊○○前因受丁○○之家庭暴力行為，而向本院聲請核
    發民事通常保護令，經本院於九十五年十一月二日，依家庭
    暴力防治法第十三條規定（即修正後之家庭暴力防治法第十
    四條第一項規定），核發九十五年度家護字第五四０號民事
    通常保護令，裁定丁○○不得對戊○○實施身體或精神上不
    法侵害之行為，亦不得直接或間接對於戊○○為騷擾行為（
    有效期間為十二個月）。嗣於九十六年七月十七日十八時十
    分許，在臺北市○○區○○路四段四四巷十號前，因戊○○
    與丁○○、丙○○發生口角糾紛，丁○○明知上開民事通常
    保護令之內容，仍基於違反上開民事通常保護令之犯意，及
    與丙○○、乙○○（丙○○之女）、己○○三人共同基於普
    通傷害之犯意聯絡，四人共同徒手、徒腳踢打戊○○頭部、
    身體多處，致戊○○受有臉部、左手背、右腳背多處擦傷、
    頸部多處抓傷、左膝、右前臂紅腫、頭皮皮下血腫、右肩瘀
    青及右背部多處挫擦傷等傷害，並因受前開外力創傷而流產
    。丙○○並於前開時、地，徒手將戊○○褲子脫下而施以強
    暴，並公然對其辱罵：「要幹來幹」之粗鄙言詞，足以貶損
    戊○○之人格、評價。另甲○為丙○○之子，於同日戊○○
    遭丁○○、丙○○、乙○○、己○○踢打成傷，至臺北市立
    萬芳醫院就醫時，基於恐嚇之犯意，在臺北市立萬芳醫院急
    診室內向戊○○恫稱：「你家住樓上，我家住樓下，你給我
    注意一點，我要給你好看。」等語，使戊○○心生畏懼，致
    生危害於安全。
二、案經戊○○訴由臺北市政府警察局文山第一分局報請臺灣臺
    北地方法院檢察署檢察官偵查起訴。
    理  由
一、按被告以外之人於審判外之言詞或書面陳述，除法律有規定
    者外，不得作為證據，刑事訴訟法第一百五十九條第一項定
    有明文；復按被告以外之人於審判外之陳述，雖不符前四條
    之規定，而經當事人於審判程序同意作為證據，法院審酌該
    言詞陳述或書面陳述作成時之情況，認為適當者，亦得為證
    據；當事人、代理人或辯護人於法院調查證據時，知有第一
    百五十九條第一項不得為證據之情形，而未於言詞辯論終結
    前聲明異議者，視為有前項之同意；同法第一百五十九條之
    五規定甚明。本案據以認定被告丁○○、丙○○、乙○○、
    己○○、甲○等人犯罪事實之證據，部分屬於傳聞證據，惟
    因被告等人及公訴人於本院言詞辯論終結前，均未對於證據
    能力聲明異議，依刑事訴訟法第一百五十九條之五第一項、
    第二項規定，視為同意上開證據具備證據能力；本院審酌該
    等傳聞證據作成之情況，亦無違法或不當情事，因而認為適
    當，故該等傳聞證據均具備證據能力而得作為證據，合先敘
    明。
二、訊據被告乙○○、甲○分別對於有傷害、恐嚇告訴人戊○○
    之犯行坦承不諱，被告丁○○、丙○○、己○○則否認有傷
    害、以強暴方式公然侮辱告訴人、違反民事通常保護令之事
    實，被告丁○○辯稱：伊並沒有打告訴人，那天是告訴人來
    打伊，還罵丙○○，只是伊沒有去驗傷而已；被告丙○○辯
    稱：當時是因為告訴人叫人來打伊，伊站起來的時候腳沒有
    力氣，要跌倒的時候才不小心去拉到告訴人的褲子，伊沒有
    罵告訴人「要幹來幹」，是告訴人罵伊；被告己○○辯稱：
    伊那天看到告訴人和丙○○她們起爭執，伊是去拉開她們，
    拉開的時候伊之內衣還遭告訴人拉破，伊並沒有打告訴人云
    云。
三、被告丁○○、丙○○、乙○○、己○○部分，經查：
（一）徵諸下列事證，可知被告丁○○、丙○○、乙○○、己○○確於九十六年七月十七日十八時十分許，在臺北市○○
      區○○路四段四四巷十號前，告訴人與丁○○、丙○○因
      細故發生口角糾紛後，共同徒手、徒腳踢打告訴人頭部、
      身體等處，致告訴人受有臉部、左手背、右腳背多處擦傷
      、頸部多處抓傷、左膝、右前臂紅腫、頭皮皮下血腫、右
      肩瘀青及右背部多處挫擦傷等傷害，並因受前開外力創傷
      而流產；另丙○○並於前開時、地，強行將告訴人褲子脫
      下，並公然對其辱罵：「要幹來幹」之粗鄙言詞：
    (一)告訴人於檢察事務官詢問時指稱：當時丁○○說陳再發是
      伊之客兄，伊就回答他：對，是伊客兄，伊要跟誰是伊的
      事情，結果被告丙○○以為伊在罵她，就過來脫伊褲子，
      並說要幹來幹，後來伊馬上把褲子拉起來，乙○○、己○○就把伊推倒在地，並和丙○○一起打伊之頭、臉、手腳
      等部位，之後丁○○又過來打伊及踢伊之肚子（見九十六
      年度偵字第一五五九一號卷第三八頁）；於檢察事務官詢
      問時供稱：丁○○當時有用手及腳踢打伊之肚子，己○○
      及乙○○有將伊推倒並毆打伊之頭部及手腳（見九十六年
      度偵字第一五五九一號卷第七二頁）；於本院審理時結證
      稱：除了被告甲○之外，其餘四名被告都有打伊，丙○○
      有脫伊之褲子還罵伊，他們打伊的手、頭、身體還有腳，
      丁○○有打伊的手、踢伊之肚子等語（見本院卷第四三頁
      ）。
    (二)證人陳再發於檢察事務官詢問時證稱：當天伊和告訴人及
      她八歲女兒到現場要拿麵線到三樓給她女兒吃，告訴人因
      為懷孕，不方便爬樓梯，所以就在樓下等，而當時被告他
      們在樓下摺紙蓮花，伊上樓時他們還沒有吵起來，伊下來
      就看到丙○○把告訴人褲子脫下來，並說「要幹來幹」，
      之後丙○○、乙○○及另一名女人共同徒手毆打告訴人，
      後來丁○○又過來踢跟打告訴人肚子，伊在現場勸他們不
      要打，結果伊也被打；伊確定丙○○、乙○○、另名女子
      、丁○○都有出手毆打告訴人等語（見九十六年度偵字第
      一五五九一號卷第三七頁）。
    (三)證人楊富升於檢察事務官詢問時證稱：「（問：九十六年
      七月十七日十八時十分有無在臺北市○○路○段四四巷十
      號前看到打架事件？）有，當天我只是路過，本案的被告
      及告訴人我都不認識，我一開始看到的時候是有二個女子
      將一個女子推倒在地，然後徒手毆打該女子臉部，後來就
      有一個較老的女子也過來打該女子的頭部，．．．，之後
      就有一男子．．．，並用手腳打倒在地上女子的肚子，後
      來警察就來了。」等語（見九十六年度偵字第一五五九一
      號卷第五四頁）。
    (四)證人林佳蕙於檢察事務官詢問時證稱：「（問：九十六年
      七月十七日下午六點是否有在文山區○○路○段四四巷十
      號有看到戊○○被毆打？）當時我原本在現場折紙蓮花，
      後來我就先回家吃飯，回來時就看到己○○、乙○○在打
      戊○○的頭，後來就被拉開了，丙○○氣喘發作被送到醫
      院去。我才離開。」等語（見九十六年度偵字第一五五九
      一號卷第八四頁）。
    (五)被告丙○○於警詢時供稱：「（問：你是否有毆打戊○○
      ？如何毆打她？）有，我以徒手拉她頭髮，並以手打她的
      頭部二拳，她要來擋我打阿發時，我有用腳踢開她，不小
      心踢到她的肚子一腳」、「（問：你為何出手打戊○○？
      ）因為她不斷的來辱罵我，才會起了爭執，也是因為她先
      以手指戳我的胸部，我才會動手打她」等語（見九十六年
      度偵字第一五五九一號卷第九頁、第十頁）。
    (六)被告乙○○於警詢時供稱：「戊○○先打我，我回打她二
      巴掌」（見九十六年度偵字第一五五九一號卷第十三頁）
      ，於檢察事務官詢問時供稱：告訴人當天到伊住家門口時
      ，就罵伊母親（即丙○○），伊請她到別的地方吵，告訴
      人仍一直挑釁，對伊及伊之母親說「來打我啊」，伊之母
      親和告訴人就發生拉扯，告訴人過來推伊，伊就打告訴人
      二巴掌；丙○○也是有打告訴人的臉等語（見九十六年度
      偵字第一五五九一號卷第四五頁）。
    (七)被告己○○於檢察事務官詢問時供稱：「（問：丙○○當
      時有無脫掉告訴人的褲子？）有。因為丙○○被她罵及推
      生氣所以才這麼做．．．」等語（見九十六年度偵字第一
      五五九一號卷第六四頁）。
    (八)被告丁○○於檢察事務官詢問時供稱：丙○○有說要幹來
      幹，並把告訴人的褲子脫下來，「（問：丙○○為何要這
      麼做？）因為戊○○罵她髒話，罵的很難聽」等語（見九
      十六年度偵字第一五五九一號卷第四六頁）。
    (九)告訴人因遭被告丁○○、丙○○、乙○○、己○○等人踢
      打，因而受有臉部、左手背、右腳背多處擦傷、頸部多處
      抓傷、左膝、右前臂紅腫、頭皮皮下血腫、右肩瘀青及右
      背部多處挫擦傷等傷害，且因受外力創傷，致陰道出血，
      於九十六年七月二十九日流產等情，有臺北市立萬芳醫院
      九十六年七月十七日甲種診斷證明書、九十六年七月三十
      日乙種診斷證明書各一紙附卷可證（見九十六年度偵字第
      一七七五三號卷第十四頁、第十五頁）。被告丁○○、丙○○、乙○○、己○○等人雖均辯稱告訴人流產與彼等無
      涉云云，惟告訴人於事發當時係懷孕十一周，業據告訴人
      於偵查時供陳在卷（見九十六年度偵字第一五五九一號卷
      第三八頁），且告訴人於本院審理時證稱伊遭被告丁○○
      等四人毆打後，住院安胎但終究還是流產等語（見本院卷
      第四三頁），是告訴人在懷孕初期尚屬不穩定之際，遭受
      被告丁○○等四人以徒手徒腳踢打成傷，因來自上開外力
      之重創終致流產，自堪認定，被告丁○○等人辯稱告訴人
      流產與彼等無涉云云，實無足取。
（二）雖證人楊富升並未能具體指認被告丁○○、丙○○、乙○○、己○○即為共同傷害告訴人之人，惟依證人楊富升之
      證詞，已可確知於前揭時地確有三名女子、一名男子共同
      踢打傷害告訴人，參諸證人楊富升之證詞與證人陳再發所
      稱係被告丁○○、丙○○、乙○○、己○○等三名女子一
      名男子毆打告訴人等情互核相符，佐以被告丁○○、丙○○、乙○○、己○○等人並不否認彼等當時人在事發現場
      ，且確有與告訴人發生爭執，乙○○、丙○○並曾坦認彼
      等有毆打告訴人等語，是可證被告丁○○、丙○○、乙○○、己○○即為證人楊富升所見共同傷害告訴人之人。此
      外，雖證人林佳蕙另證稱伊並沒有看到被告丁○○、丙○○毆打告訴人，然事發時情況混亂，證人林佳蕙本非必能
      親見事情之全貌，況證人林佳蕙尚證稱丁○○、丙○○有
      無打告訴人伊不知道等語（見九十六年度偵字第一五五九
      一號卷第八四頁），是自難以證人林佳蕙證稱伊並無看見
      丁○○、丙○○毆打告訴人一節即遽認其餘證人所稱丁○○、丙○○毆打告訴人之過程非屬真實。又被告丁○○曾
      於警詢時供稱伊未被告訴人毆打等語（見九十六年度偵字
      第一五五九一號卷第八頁），是其嗣後於本院審理時辯稱
      係告訴人毆打伊，非伊毆打告訴人，顯屬卸責之詞，不足
      採信。另被告丙○○、乙○○、己○○等人雖均供稱告訴
      人亦有毆打彼等之情事，惟此部分未據檢察官起訴，況告
      訴人當時有孕在身，能否以其一己之力毆打被告數人，非
      無疑問，縱認告訴人確有與彼等互毆之事實，然以本案被
      告丙○○、乙○○、己○○等人毆打告訴人之情節觀之，
      亦已超越所謂正當防衛之程度，而成立一獨立之傷害行為
      ，從而，即便告訴人亦有毆打被告丙○○、乙○○、己○○，仍無礙於被告丙○○、乙○○、己○○傷害犯行之成
      立。
（三）被告丁○○與告訴人曾為同居男女朋友關係，具有家庭暴
      力防治法第三條第二款所定之家庭成員關係，而本院曾於
      九十五年十一月二日，核發九十五年度家護字第五四０號
      民事通常保護令，裁定丁○○不得對告訴人實施身體或精
      神上不法侵害之行為，亦不得直接或間接對告訴人為騷擾
      行為，而該保護令之有效期間為十二個月，此除為被告丁○○所不爭執外，並有上開民事通常保護令一紙在卷可證
      。被告丁○○徒手徒腳踢打告訴人成傷，自係對告訴人實
      施身體上不法侵害之行為，足見被告丁○○確有違反保護
      令之禁止實施家庭暴力情事甚明。
（四）本件事發地點係一般住家前之巷道，不特定人均得經過穿
      越，是自屬不特定多數人均得以共見共聞之場合，被告丙○○在該處施以不法腕力，徒手強行脫下告訴人褲子後，
      再以「要幹來幹」之不雅言詞辱罵告訴人之行為，顯有表
      示輕蔑之意，其有以強暴公然侮辱告訴人之故意甚明。被
      告丙○○雖辯稱伊係不小心才拉下告訴人之褲子，然其所
      辯與前揭被告丁○○、己○○於檢察事務官詢問時供稱丙○○係因遭告訴人辱罵心生不滿才將告訴人之褲子脫掉等
      語，互核不符，自難採信。
（五）綜上，本件事證明確，被告丁○○、丙○○、乙○○、己○○四人上開辯解均不足採，彼等確有共同傷害告訴人成
      傷，丙○○並有以強暴公然侮辱告訴人之犯行，均堪以認
      定。
四、被告甲○部分，經查：被告甲○於被告丁○○、丙○○、乙○○、己○○踢打告訴人後，告訴人前往臺北市立萬芳醫院
    急診室就醫時，對告訴人恫稱：「你家住樓上，我家住樓下
    ，你給我注意一點，我要給你好看」等語之情事，除據被告
    甲○於本院審理時坦承不諱外，並據告訴人指訴綦詳，且與
    證人邱鈴惠於檢察事務官詢問時所為證述情節互核無訛，足
    認被告甲○任意性自白核與事實相符。是被告甲○恐嚇危害
    安全之犯行亦堪以認定，應依法論科。
五、論罪科刑：
（一）按被告丁○○行為後，家庭暴力防治法於九十六年三月二
      十八日修正公布，並自同日施行，修正前家庭暴力防治法
      第五十條經調整後改列為修正後家庭暴力防治法第六十一
      條，且修正後家庭暴力防治法第六十一條僅將條文中「違
      反法院依第十三條、第十五條所為下列之裁定」等文字，
      依據修正法律時所為之條號變動修正為「違反法院依第十
      四條第一項、第十六條第三項所為之下列裁定」等文字，
      並配合修正後家庭暴力防治法第十四條第一項之文字修正
      ，將同法第六十一條第二款之「禁止直接或間接騷擾」修
      正為「禁止騷擾」，實質上並無法律效果及行為可罰性範
      圍之變更，故不生新舊法比較之問題，合先敘明。
（二）核被告丁○○所為，係犯家庭暴力防治法第六十一條第一
      款（即修正前家庭暴力防治法第五十條第一款）之違反保
      護令罪，及刑法第二百七十七條第一項普通傷害罪。核被
      告丙○○所為，係犯刑法第二百七十七條第一項普通傷害
      罪、同法第三百零九條第二項以強暴公然侮辱罪。核被告
      乙○○、己○○所為，均係犯刑法第二百七十七條第一項
      普通傷害罪。核被告甲○所為，係犯刑法第三百零五條之
      恐嚇危害安全罪。被告丁○○、丙○○、乙○○、己○○
      四人間，就普通傷害犯行，有犯意聯絡與行為分擔，應論
      以共同正犯（因尚無證據可證明被告丙○○、乙○○、己○○亦知悉被告丁○○經本院核發民事通常保護令，故尚
      難認定被告丙○○、乙○○、己○○亦共犯違反保護令罪
      ，附此敘明）。被告丁○○以一行為同時觸犯刑法第二百
      七十七條第一項普通傷害罪及家庭暴力防治法第六十一條
      第一款違反保護令罪，為想像競合犯，應從一重之家庭暴
      力防治法第六十一條第一款之罪論處。被告丙○○所犯上
      開普通傷害罪及以強暴公然侮辱罪間，犯意各別，行為互
      殊，應予分論並罰。
（三）被告乙○○前因妨害婚姻案件，經本院於九十五年六月二
      十八日以九十四年度簡上字第一四八號判決判處有期徒刑
      六月，於九十五年七月二十四日確定，甫於九十六年六月
      三十日執行完畢翌日出監等情，有臺灣高等法院被告前案
      紀錄表一份在卷足憑，其於五年內故意再犯本案有期徒刑
      以上之罪，係屬累犯，應依刑法第四十七條第一項規定加
      重其刑。
（四）爰審酌被告丁○○、丙○○、乙○○、己○○，僅因細故
      而生爭執即共同踢打告訴人，導致告訴人頭部、身體多處
      受傷，並因此發生告訴人流產之不可回復之結果，被告丙○○並當眾脫下告訴人褲子並以不堪字眼辱罵告訴人，被
      告甲○於告訴人受傷後猶恐嚇告訴人，均應予非難，被告
      丁○○、丙○○、己○○復未能坦認犯行，猶飾詞狡辯，
      犯後態度誠屬不佳，被告乙○○、甲○雖尚能坦承犯行，
      非無悔意，惟未賠償告訴人損害，與告訴人達成和解，兼
      衡彼等犯罪之手段、目的、智識程度、品行等一切情狀，
      分別量處如主文所示之刑，並均諭知易科罰金之折算標準
      。
六、不另為無罪之諭知部分：公訴意旨另認被告丙○○於前揭時
    地，強行將告訴人褲子脫下之行為，另涉犯刑法第三百零四
    條第一項之強制罪。惟查：刑法第三百零四條第一項強制罪
    之構成要件為「以強暴、脅迫使人行無義務之事或妨害人行
    使權利者」，被告丙○○強行將告訴人褲子脫下之行為，係
    以強暴之方式對告訴人為公然侮辱之犯行，前已敘及，惟被
    告丙○○並非強令、迫使告訴人自行脫下褲子，亦未在告訴
    人欲再次穿上褲子時加以阻止，業據告訴人於檢察事務官詢
    問時證稱：被告丙○○是突然拉伊褲子，拉完之後伊就趕快
    拉起來，她沒有一直不讓伊穿褲子等語甚明（見九十六年度
    偵字第一五五九一號卷第三八頁），是被告丙○○並未以強
    暴方式使告訴人行無義務之事或妨害其行使權利，公訴人尚
    有誤會。惟公訴人係認上開強制罪，與被告丙○○另犯之刑
    法第三百零九條第二項以強暴公然侮辱罪，為想像競合犯之
    裁判上一罪關係，是本院爰不另為無罪之諭知。
據上論斷，應依刑事訴訟法第二百八十四條之一、第二百九十九
條第一項前段，家庭暴力防治法第六十一條第一款，刑法第十一
條前段、第二十八條、第二百七十七條第一項、第三百零五條、
第三百零九條第二項、第五十五條、第四十七條第一項、第四十
一條第一項前段，刑法施行法第一條之一第一項、第二項前段，
判決如主文。
本案經檢察官王志超到庭執行職務。
中　　華　　民　　國　　96　　年　　12　　月　　31　　日
                    刑事第一庭　法　官　劉素如
上正本證明與原本無異。
如不服本判決，應於判決送達後10日內向本院提出上訴狀 (應抄
附繕本)。
                                書記官  陳育君
中　　華　　民　　國　　96　　年　　12　　月　　31　　日
附錄本案論罪科刑法條：
家庭暴力防治法第61條
違反法院依第14條第1 項、第16條第3 項所為之下列裁定者，為
本法所稱違反保護令罪，處3 年以下有期徒刑、拘役或科或併科
新臺幣10萬元以下罰金：
一、禁止實施家庭暴力。
二、禁止騷擾、接觸、跟蹤、通話、通信或其他非必要之聯絡行
    為。
三、遷出住居所。
四、遠離住居所、工作場所、學校或其他特定場所。
五、完成加害人處遇計畫。
中華民國刑法第277 條
傷害人之身體或健康者，處3 年以下有期徒刑、拘役或1 千元以
下罰金。
犯前項之罪因而致人於死者，處無期徒刑或7 年以上有期徒刑；
致重傷者，處3 年以上10年以下有期徒刑。
中華民國刑法第305 條
以加害生命、身體、自由、名譽、財產之事，恐嚇他人致生危害
於安全者，處2 年以下有期徒刑、拘役或3 百元以下罰金。
中華民國刑法第309 條
公然侮辱人者，處拘役或3 百元以下罰金。
以強暴犯前項之罪者，處1 年以下有期徒刑、拘役或5 百元以下
罰金。
